臺灣高等法院刑事判決
110年度上訴字第2817號
上  訴  人  
即  被  告  邱煜哲


選任辯護人  陳倉富律師
上  訴  人  
即  被  告  陸嘉偉


上列上訴人即被告因詐欺案件，不服臺灣宜蘭地方法院109年度
訴字第242號，中華民國110年3月24日第一審判決（起訴案號：
臺灣宜蘭地方檢察署108年度偵字第6075號），提起上訴，本院
判決如下：
    主  文
上訴駁回。
邱煜哲、陸嘉偉均緩刑貳年。
    事實及理由
一、本案經本院審理結果，認第一審以上訴人即被告邱煜哲、陸
    嘉偉均犯刑法第30條第1項前段、第339條之4第1項第2、3款
    幫助三人以上共同以電子通訊、網際網路對公眾散布而犯詐
    欺取財罪，各判處有期徒刑6月。經核其認事用法及量刑均
    無不當，應予維持，除證據部分應補充「被告邱煜哲、陸嘉
    偉於本院審理時之自白」外，其餘均引用第一審判決書記載
    之事實、證據及理由（如附件）。
二、被告邱煜哲上訴意旨以：因年輕無甚社會經驗，而依林映誠
    之指示，提供行動電話預付卡予他人使用於詐欺犯行，惟其
    未有犯罪紀錄，本案亦無犯罪所得，現坦承犯行，態度良好
    ，請為緩刑之宣告等語；被告陸嘉偉上訴意旨亦以：坦承犯
    行，本案未獲有犯罪所得，亦無犯罪前科。現在全家便利商
    店擔任店員，請求予以緩刑之宣告等語。
三、駁回上訴之理由：
　　原審依憑被告邱昱哲、陸嘉偉之供述、證人游岑心、林文龍
    、朱庭均之證述及微信對話截圖、中國信託商業銀行交易明
    細表、宅急便運送單各1份、台灣大哥大預付卡照片1張、台
    灣大哥大股份有限公司108年8月7日法大字第108086176號函
    暨其後附之預付卡門號申請書、身分證及健保卡影本資料、
    臺灣臺中地方法院108年度聲搜字第754號搜索票、搜索扣押
    筆錄、扣押物品目錄表、被害女子舒婷微信對話紀錄截圖暨
    相關資料等證據，認定被告邱煜哲、陸嘉偉均犯刑法第30條
    第1項前段、第339條之4第1項第2、3款幫助三人以上共同以
    電子通訊、網際網路對公眾散布而犯詐欺取財罪，復說明被
    告2人均係基於幫助之犯意而為非屬詐欺取財犯行之構成要
    件行為，為幫助犯，爰依刑法第30條第2項規定減輕其刑，
    業於判決理由中論述綦詳；於量刑時復審酌被告邱煜哲前無
    其他犯罪紀錄之素行、國中畢業之智識程度，目前從事鐵工
    ，家中有父母及一個姊姊；被告陸嘉偉前無其他犯罪紀錄之
    素行、高職畢業之智識程度，現在無業，之前從事保全工作
    ，一人獨住等一切情狀，均判處有期徒刑6月，已衡量刑法
    第57條各款量刑事由，並無明顯失當或不合比例原則之處，
    被告2人上訴指摘原判決不當，為無理由，應予駁回。
四、被告2人前均未曾因故意犯罪受有期徒刑以上刑之宣告，有
    本院被告2人前案紀錄表附卷可稽，其等因疏未注意而犯本
    案之罪，犯罪後均於本院坦承犯行，而具悔意，經此偵審程
    序及科刑之教訓，應已足使被告邱煜哲、陸嘉偉心生警惕，
    本院綜核上情，認前開所宣告之刑以暫不執行為適當，爰依
    刑法第74條第1項第1款規定，均諭知緩刑2年，以勵自新。
據上論斷，應依刑事訴訟法第368條、第373條，刑法第74條第1 
項第1款，判決如主文。　
本案經檢察官蔡豐宇提起公訴，檢察官吳慧蘭到庭執行職務。
中　　華　　民　　國　　110 　年　　11　　月　　30　　日
                  刑事第七庭    審判長法　官  孫惠琳
                                      法　官  連雅婷
                                      法　官  張育彰
以上正本證明與原本無異。
如不服本判決，應於收受送達後20日內向本院提出上訴書狀，其
未敘述上訴之理由者並得於提起上訴後20日內向本院補提理由書
（均須按他造當事人之人數附繕本）「切勿逕送上級法院」。
                                      書記官  蔡麗春
中　　華　　民　　國　　110 　年　　11　　月　　30　　日

附件：
                 臺灣宜蘭地方法院刑事判決　　　　　
                                      109年度訴字第242號
公　訴　人　臺灣宜蘭地方檢察署檢察官
被　　　告　林映誠　男　（民國00年0月0日生）
                    身分證統一編號：Z000000000號
                    住宜蘭縣○○市○○路00號
                    居宜蘭縣○○市○○路00巷0號
                    （現在法務部○○○○○○○○○○○執
                      行中）
            邱煜哲　男　（民國00年0月00日生）
                    身分證統一編號：Z000000000號
                    住宜蘭縣○○市○○○路0號
            陸嘉偉　男　（民國00年0月00日生）
                    身分證統一編號：Z000000000號
                    住宜蘭縣○○市○○路00巷0弄00○0號
上列被告因詐欺案件，經檢察官提起公訴（108年度偵字第6075
號），本院判決如下：
    主　文
林映誠幫助三人以上共同以電子通訊、網際網路對公眾散布而犯
詐欺取財罪，累犯，處有期徒刑柒月。
邱煜哲幫助三人以上共同以電子通訊、網際網路對公眾散布而犯
詐欺取財罪，處有期徒刑陸月。
陸嘉偉幫助三人以上共同以電子通訊、網際網路對公眾散布而犯
詐欺取財罪，處有期徒刑陸月。
    事　實
一、林映誠、邱煜哲、陸嘉偉知悉行動電話門號在現代社會中為
    個人對外聯繫之重要溝通工具，具有識別通話對象之個別化
    特徵，一般人在正常情況下，均得自行申辦行動電話門號領
    得預付卡使用，並無特定身分之限制，而無收取他人行動電
    話門號之必要，若使用他人名義之行動電話門號，使用者可
    藉此躲避檢警追查，該門號即有可能遭詐騙集團利用作為財
    產犯罪工具，林映誠、邱煜哲、陸嘉偉均可預見若將行動電
    話門號提供他人使用，有可能遭詐騙集團作為詐騙被害人並
    指示被害人匯款進入詐騙集團所指定金融帳戶之犯罪工具，
    而逃避檢警人員之追緝，竟仍各基於縱有人利用其申辦之行
    動電話門號為三人以上共同以電子通訊、網際網路對公眾散
    布而犯詐欺取財罪，亦無違反其本意之不確定幫助犯意，於
    民國108年5月4日前某時許，詐騙集團首腦林文龍要求林映
    誠提供具上網功能之預付卡6張，林映誠即介紹不知情在台
    灣大哥大門市工作之友人游岑心予林文龍，林文龍並轉帳新
    臺幣13,200元至游岑心中國信託商業銀行000-000000000000
    0000號帳戶，林映誠並於109年5月13日前某時許，委請邱煜
    哲、陸嘉偉分別以其名義向游岑心申辦行動電話門號，邱煜
    哲遂前往游岑心服務門市申辦門號0000000000、0000000000
    、0000000000、0000000000號；陸嘉偉則向游岑心申辦門號
    0000000000、0000000000號，再由游岑心將上開門號預付卡
    6張寄送至林文龍指定之「禾康汽車商行」。林文龍取得上
    開預付卡6張後，遂將之交由以其及朱庭均為首之詐騙集團
    成員作為連結網際網路並申請微信帳號使用，林文龍、朱庭
    均（二人所涉組織犯罪防制條例、加重詐欺取財部分，另經
    臺灣臺中地方檢察署檢察官提起公訴）及以其等為首之詐騙
    集團成員即共同意圖為自己不法之所有，而基於三人以上以
    電子通訊、網際網路對公眾散布而詐欺取財之犯意聯絡，以
    附表所示方式詐騙附表所示被害人，使附表所示被害人陷於
    錯誤，而於附表所示時間匯款至附表所示金融帳戶。嗣經警
    於108年5月20日17時許，持搜索票前往臺中市○○區○○○路000
    號6樓之1機房內執行搜索，於該詐騙集團使用之手機內及現
    場扣得上開預付卡6張，始查悉上情。
二、案經臺中市政府警察局霧峰分局報告臺灣臺中地方檢察署檢
    察官陳請臺灣高等檢察署檢察長核轉臺灣宜蘭地方檢察署檢
    察官偵查起訴。
    理　由
壹、程序部分
一、按被告以外之人於審判外之言詞或書面陳述，除法律有規定
    者外，不得作為證據，刑事訴訟法第159條第1項定有明文。
    又被告以外之人於審判外之陳述，雖不符刑事訴訟法第159
    條之1至第159條之4之規定，而經當事人於審判程序同意作
    為證據，法院審酌該言詞陳述或書面陳述作成時之情況，認
    為適當者，亦得為證據；當事人、代理人或辯護人於法院調
    查證據時，知有同法第159條第1項不得為證據之情形，而未
    於言詞辯論終結前聲明異議者，視為有前項之同意，刑事訴
    訟法第159條之5亦定有明文。查本判決下列所引之各項供述
    證據，檢察官、被告林映誠、邱煜哲、陸嘉偉於準備程序及
    審判程序時，均未爭執其證據能力，且於本院言詞辯論終結
    前亦均未聲明異議(見本院卷第45頁至第53頁、第71頁至第7
    9頁、第125頁至第133頁、第189頁至第207頁)，本院審酌各
    該證據作成時之情況，其取得過程並無瑕疵或任何不適當之
    情況，應無不宜作為證據之情事，認以之作為證據應屬適當
    ，爰依刑事訴訟法第159條之5第2項規定，自得作為證據，
    合先敘明。
二、至於本判決所引用之非供述證據部分，與本案待證事實均有
    關連性，亦無證據證明係實施刑事訴訟程序之公務員以不法
    方式所取得，依刑事訴訟法第158條之4之反面解釋，當有證
    據能力，復於本院審理時，提示並告以要旨，使當事人充分
    表示意見，自得為證據使用。
貳、實體部分
一、認定事實所憑之證據及理由：
    訊據被告林映誠固坦承受證人林文龍請託，而介紹證人即台
    灣大哥大宜蘭神農門市店員游岑心予證人林文龍，並請被告
    邱煜哲、陸嘉偉前往申辦預付卡，惟矢口否認有何幫助加重
    詐欺取財犯行，辯稱：我不知道證人林文龍跟我拿預付卡是
    要從事詐騙等語；被告邱煜哲固坦承台灣大哥大門號
&ZZZZ; &ZZZZ; 0000000000、0000000000、0000000000、000000
                0000號預付
    卡為其向證人游岑心所申辦，惟矢口否認有何幫助加重詐欺
    取財犯行，辯稱：我不知道預付卡會被拿去做詐騙使用等語
    ；被告陸嘉偉固坦承，台灣大哥大門號0000000000、
&ZZZZ; &ZZZZ; 0000000000號為其向證人游岑心所申辦，惟矢口
    否認有何幫
    助加重詐欺取財犯行，辯稱：我不知道預付卡會被拿去做詐
    騙使用等語。經查：
（一）被告林映誠受證人林文龍請託提供具有上網功能之預付卡
      6張，因而介紹證人游岑心予證人林文龍等情，為被告林
      映誠所不否認，且與證人游岑心於警詢及偵查中、證人林
      文龍於警詢中之證述情節大致相符；台灣大哥大門號0000
      000000、0000000000、0000000000、0000000000與台灣大
      哥大門號0000000000、0000000000號預付卡分別係被告邱
      煜哲與陸嘉偉，於108年5月13日前某時許，經由被告林映
      誠指示向證人游岑心所申辦，且證人游岑心嗣後將上開預
      付卡6張寄至證人林文龍指定之「禾康汽車商行」等情，
      為被告3人所不否認，核與證人游岑心於警詢及偵查中、
      證人林文龍於警詢及本院審理時證述之情節大致相符（見
      警卷第121頁至第124頁、第209頁至第210頁、第213頁至
      第214頁；臺灣宜蘭地方檢察署108年度偵字第6075號卷【
      下稱偵卷】第24頁至第25頁；本院卷第191頁至第196頁）
      ，並有微信對話截圖、中國信託商業銀行交易明細表、宅
      急便運送單各1份、台灣大哥大預付卡照片1張、台灣大哥
      大股份有限公司108年8月7日法大字第108086176號函暨其
      後附之預付卡門號申請書、身分證及健保卡影本資料各1
      份在卷可稽（見警卷第125頁至第139頁、第179頁至第196
      頁、第198頁），此部分之事實，首堪認定。
（二）證人林文龍取得上開預付卡係用以連結網際網路並申請微
      信帳號做詐騙使用，以證人林文龍、朱庭均為首之詐騙集
      團成員取得上開預付卡6張後，有於附表所示時間以附表
      所示方式使附表所示被害人陷於錯誤，因而於附表所示時
      間匯款附表所示金額至附表所示帳戶，嗣警方於108年5月
      20日17時許，持搜索票前往臺中市○○區○○○路000號6樓之1
      機房內執行搜索，於該詐騙集團使用之手機內及現場扣得
      上開預付卡6張等情，業據證人林文龍、朱庭均於警詢中
      證述綦詳（見警卷第199頁至第219頁、第231頁至第237頁
      ），並有臺灣臺中地方法院108年度聲搜字第754號搜索票
      、搜索扣押筆錄、扣押物品目錄表、臺灣臺中地方法院10
      8年度原訴字第64號刑事判決、被害女子舒婷微信對話紀
      錄截圖暨相關資料各1份在卷可參（見警卷第5頁至第16頁
      ；偵卷第31頁至第42頁；本院卷第95頁至第113頁），且
      為被告3人所不爭執，堪認上開門號預付卡6張確遭以證人
      林文龍、朱庭均為首之詐騙集團成員使用，並用以向被害
      人詐取財物等事實，均堪以認定。
（三）被告3人主觀上具有幫助三人以上共同以電子通訊、網際
      網路對公眾散布而犯詐欺取財之犯意，將上開預付卡6張
      交予他人為加重詐欺行為使用：
１、按刑法上之故意，分為直接故意（確定故意）與間接故意（
    不確定故意），行為人對於構成犯罪之事實，明知並有意使
    其發生者為直接故意；行為人對於構成犯罪之事實，預見其
    發生而其發生並不違背其本意者為間接故意。而間接故意與
    有認識的過失之區別，在於二者對構成犯罪之事實雖均預見
    其能發生，但前者對其發生並不違背其本意，後者則確信其
    不發生。又幫助他人犯罪，固指對他人決意實行之犯罪有所
    認識，而基於幫助之意思，於他人犯罪實行前或實行中給予
    物質或精神上之助力，直接助成其結果發生而言；且即或其
    幫助之行為，並非唯一促成該犯罪結果實現之方式，然如該
    幫助行為與結果間具有因果關係之影響，而使正犯之犯罪較
    易於進行者，仍屬幫助犯罪之行為。（最高法院107年度台
    上字第1381號判決意旨參照）。再按行動電話門號為個人聯
    繫通訊之重要工具，具有強烈屬人性及隱私性，故以申請人
    本人保管使用為原則，一般人均有妥善保管、防止他人擅自
    使用自己名義申辦之行動電話門號之基本認識，縱遇特殊事
    由偶有將行動電話門號交付、提供他人使用之需，為免涉及
    不法或須為他人代繳電信費用，亦必然深入瞭解其用途後，
    再行提供使用，此為日常生活經驗及事理之當然。且申請行
    動電話門號並無特殊限制，一般民眾皆可自由申辦，一人得
    向同一或不同電信公司申請多數行動電話門號使用，此乃眾
    所週知之事實。而依一般人之社會生活經驗，如確係合法使
    用或具正當用途，本可自行以自己名義向電信業者申請行動
    電話門號供己使用，殊無另向他人蒐集或收購行動電話門號
    之必要，是倘非基於犯罪之不法目的，要無捨棄自己或可信
    賴親友名義之行動電話門號，而迂迴蒐集或收購他人名義之
    行動電話門號之理。又申請行動電話門號之用途係用以聯絡
    ，其聯絡均會留下通聯紀錄，如行動電話門號申請人與實際
    使用人不同，使用人即可藉此躲避偵查機關查緝，故一旦有
    人蒐集或收購他人名義之行動電話門號供作不明使用，依社
    會通常觀念，必是隱身幕後之使用人欲利用人頭申請行動電
    話門號掩飾相關犯行，避免遭偵查機關追查，是已極易令一
    般人衍生此舉與不法犯罪目的相關之合理懷疑。況邇來社會
    上詐欺集團利用人頭行動電話門號詐得他人財物藉以逃避國
    家查緝之案件屢見不鮮，復廣為媒體報導且迭經政府宣傳，
    是出賣、出借或以他法提供行動電話門號予非親非故之陌生
    人或不具密切信賴關係之人，受讓者之目的係欲以該行動電
    話門號從事財產犯罪，此應為一般稍具智識程度或社會經驗
    之人可預見之情事。從而，不以自己名義申辦行動電話門號
    ，反以各種名目向他人蒐集或取得行動電話門號，門號所有
    人應有蒐集或取得門號者可能藉以從事不法犯行暨隱藏真實
    身分之合理懷疑及認識，此實為參與社會生活並實際累積經
    驗之一般人所知悉，合先敘明。
２、被告林映誠部分：
（１）證人林文龍於本院審理時證稱：被告林映誠知道我1、2年
      前有在做詐欺，但是中間我們分開1、2年以上，這段期間
      我沒有做詐欺，一直到109年我才又從事詐欺，「督導帳
      戶」與「養」都是我們詐騙集團的術語等語（見本院卷第
      194頁至第195頁），且被告林映誠於本院審理時自承：我
      知道證人林文龍有從事過詐欺，應該有1、2年以上等語（
      見本院卷第202頁）。另參酌被告林映誠與證人林文龍間
      之微信對話紀錄截圖：「林文龍：『拿6張就好』、『我先拿
      來養』ESO（即林映誠）：『（ok圖示）』、『6*2200』、『因
      為每張有2個月的』ESO：『你拿時要？』林文龍：『下禮拜3』
      ESO：『好老大』、『你星期二匯於督導帳戶』林文龍：『ㄣ』ES
      O：『然後我讓你跟他對接』」（見警卷第127頁、第129頁
      ）。而被告林映誠前因於106年間參與詐騙集團至境外擔
      任車手，涉犯三人以上共同以電子通訊對公眾散布而犯詐
      欺取財犯行，業經臺灣臺中地方法院以107年度原訴字第2
      8號判決判處有期徒刑1年8月在案，有臺灣高等法院被告
      前案紀錄表在卷可參，且為被告林映誠於警詢及本院審理
      時所自承（見警卷第69頁；本院卷第202頁）。由上可知
      ，被告林映誠先前有參與三人以上共同以電子通訊對公眾
      散布而詐欺取財詐騙集團之犯罪經驗，負責提領詐得款項
      ，且知悉證人林文龍前有從事詐欺之紀錄，復依前揭微信
      對話紀錄可知，被告林映誠顯知悉證人林文龍斯時有在蒐
      集人頭帳戶、人頭行動電話門號預付卡以遂行詐欺取財犯
      罪，且其對於詐騙集團從事詐欺犯罪係採多人分工運作模
      式應知之甚詳。況現今詐騙集團從事詐欺之通常犯罪模式
      包括蒐集人頭帳戶、人頭門號、實行詐騙行為、提款、分
      贓等階段，需由多人縝密分工方能完成之集團性犯罪。是
      被告林映誠主觀上對於證人林文龍請其提供預付卡以供其
      遂行詐騙犯行，該詐騙集團採取多人分工模式等節自應有
      所認識。加上一般人之生活經驗，對於具上網功能之人頭
      預付卡可供撥打電話、連結網路詐欺他人之工具使用，難
      以諉為不知。被告林映誠對於證人林文龍何以需要多張人
      頭預付卡之原因卻未加細問，顯見其對於證人林文龍收取
      多張人頭預付卡可能持以作為三人以上共同以電子通訊、
      網際網路對公眾散布，而詐欺被害人之犯罪工具，以逃避
      檢警人員之追查等情，已有預見，然仍為其尋找人頭提供
      具上網功能之預付卡6張，任由證人林文龍將上開預付卡6
      張做為詐欺取財工具使用，不違背其本意，被告林映誠有
      幫助三人以上共同以電子通訊、網際網路對公眾散布而犯
      詐欺取財之不確定故意，且上開預付卡6張為證人林文龍
      犯附表所示詐欺犯行之際所用，已如前述，被告林映誠所
      為確實對於該詐騙集團實施詐欺犯罪之正犯予以助力甚明
      。
（２）被告林映誠雖以前詞置辯，然其於警詢中供稱：我綽號周
      董（即證人林文龍）的朋友來宜蘭找我，說他忘記帶證件
      ，問我哪裡可以申辦門號，我問他要做何種用途，他說要
      做網路卡使用，我就請被告邱煜哲、陸嘉偉幫忙申辦上述
      6個門號等語；後於偵查中改稱：證人林文龍來宜蘭說要
      辦網卡，我就叫被告邱煜哲、陸嘉偉去申辦，他是我朋友
      的朋友，我們沒有很熟，我不知道他辦幾張等語；嗣於本
      院109年7月31日準備程序時供稱：證人林文龍說他沒有SI
      M卡，要拿去做網路使用，我當時沒有問他為什麼不自己
      辦，我跟他因為做車行認識快1年等語；復於本院109年10
      月27日準備程序時改稱：證人林文龍說他在宜蘭網路無法
      使用，所以請我幫忙申辦，他沒有說要辦幾張，我只幫忙
      介紹被告邱煜哲、陸嘉偉給我本來就認識的證人游岑心申
      辦等語；又於本院審理時稱：我跟證人林文龍認識很久，
      我很信任他，他有求於我我都會盡量幫忙，當時他說要不
      只一張預付卡，我有用我自己的名義去找證人游岑心辦理
      ，但我名下有欠費不能辦理，剛好被告邱煜哲、陸嘉偉和
      我一起工作，所以我就詢問他們可否幫我辦理等語（見警
      卷第67頁；偵卷第20頁背面至第21頁；本院卷第49頁、第
      129頁、第201頁至第202頁）。被告林映誠就證人林文龍
      為何不自己申辦而請其提供行動電話門號預付卡之原因、
      證人林文龍是否有告知需要幾張預付卡、與證人林文龍之
      熟識程度等情，前後所述不一，所辯是否為真，已屬有疑
      。且據上開被告林映誠與證人林文龍間之微信對話紀錄截
      圖所示，堪認被告林映誠明確知悉證人林文龍需要6張預
      付卡。此外，被告林映誠未能合理說明證人林文龍需要多
      張預付卡之原因，其於本院審理時固辯稱：我當時有打遊
      戲，一張預付卡只能辦理一個遊戲帳號，我不覺得他是拿
      去做詐欺等語（見本院卷第202頁），然若被告林映誠主
      觀上未認識到交付上開6張預付卡予證人林文龍可能作為
      不法使用，豈有於偵查中及本院準備程序時否認知悉證人
      林文龍要辦幾張預付卡之理，且對於原因未加琢磨，此部
      分所辯不足採。至被告林映誠辯稱：我要辦預付卡都是直
      接找證人游岑心，證人游岑心在的門市只能辦遠傳及台灣
      大哥大，我名下在台灣大哥大有欠費紀錄，在遠傳電信有
      辦過預付卡但沒有註銷的紀錄，而我附近中華電信只有一
      家，台灣之星我不知道在哪，當時沒想那麼多等語（見本
      院卷第201頁至第202頁）。然本於經驗法則，若在某電信
      業者有欠費的狀況仍然可至其他電信業者申請辦理，況據
      證人游岑心於警詢中所述，其近10年僅在台灣大哥大宜蘭
      神農門市工作，沒有在其他通訊行工作等語（見警卷第12
      3頁），證人游岑心應無經辦遠傳電信門號之可能，被告
      前開所辯與常情有違，亦難採信。被告林映誠不親自前往
      申辦預付卡，反委請被告邱煜哲、陸嘉偉前往為之，亦足
      徵被告林映誠對於證人林文龍取得上開預付卡6張之目的
      係作為不法使用，已有預見，其本人為逃避追查，故不親
      自為之，被告林映誠上開所辯均不足採。
（３）證人林文龍於本院審理時固證稱：被告林映誠對於我跟他
      拿6張預付卡是要從事詐騙並不知情等語（見本院卷第195
      頁至第196頁），惟經本院提示其與被告林映誠之微信對
      話紀錄，就「價錢國哥明天問，在告訴你」、「只要大車
      」等對話，證人林文龍於本院審理時證稱：被告林映誠透
      過我去問我朋友有沒有需要車子，我朋友國哥有在做，所
      以我跟被告林映誠說我幫他問看看，後來沒有問到等語（
      見本院卷第196頁）。然證人林文龍先前因涉嫌本案對大
      陸地區人民犯加重詐欺取財案件為警調查時，於警詢中稱
      ：大車就是大陸的銀行帳號等語（見警卷第209頁），是
      證人林文龍此部分所言，要屬迴護被告林映誠之詞，並非
      屬實，尚不足作為有利被告之認定依據。
３、被告邱煜哲部分：
（１）被告邱煜哲固辯稱：只要有申請過LINE，即使後來沒有SIM
      卡，LINE的帳號還是會在，被告林映誠當時有好幾隻手機
      同時在使用，但都沒有SIM卡，所以我幫他辦4張，我沒有
      想過用自己名義辦理SIM卡可能會作為犯罪工具等語（見
      本院卷第204頁、第206頁）。惟查，其於警詢中供稱：外
      縣市的朋友找我朋友即被告林映誠吃飯遂約我一同前往，
      對方問被告林映誠哪裡可以辦預付卡，被告林映誠就請我
      幫忙到他指定的門市申辦，我就持證件去申辦4張預付卡
      等語；後於偵查中改稱：被告林映誠那時候說他沒有SIM
      卡，所以要我去幫他辦一張新的，我知道他也有請被告陸
      嘉偉幫忙，但我不知道我們總共辦了幾張，我只是過去簽
      名，我不知道他為什麼不自己辦等語；嗣於本院109年7月
      31日準備程序時供稱：我完全不認識證人林文龍也沒有見
      過面，被告林映誠請我幫他辦SIM卡，我不清楚他要SIM卡
      幹嘛，原本以為他是要自用，我不記得辦了什麼門號，也
      不記得辦了幾個等語；復於本院109年9月30日準備程序時
      改稱：被告林映誠說他電話費有欠費所以沒有辦法自己辦
      SIM卡，說他要自己用所以請我幫忙辦，我沒有問他為何
      需要這麼多張SIM卡等語；又於本院審理時稱：被告林映
      誠與證人林文龍吃飯，我載他過去就先走了，被告林映誠
      是在我們工作的地方請我幫他辦預付卡，當時只有我們兩
      個人，被告陸嘉偉不在場，我不知道他是否也有請被告陸
      嘉偉辦預付卡等語（見警卷第92頁；偵卷第28頁至第29頁
      ；本院卷第49頁、第75頁至第76頁、第203頁），被告邱
      煜哲對於究竟是被告林映誠還是他的朋友需要預付卡、被
      告林映誠不自己辦預付卡之原因、被告林映誠請其辦幾張
      預付卡、是否知悉被告陸嘉偉也有受託申辦門號等情，前
      後供述不一，所辯是否屬實，非無疑問，且其既自承平時
      與被告林映誠係以通訊軟體LINE聯繫，有看過被告林映誠
      在使用手機等語（見本院卷第204頁），衡情被告林映誠
      當已有SIM卡可使用，應無需要另外4張預付卡之理。再者
      ，被告邱煜哲於偵查中供稱不知上開預付卡4張由何人付
      款等語（見偵卷第29頁），若被告邱煜哲所辯被告林映誠
      稱有欠費屬實，其經濟及信用條件應不佳，則對於辦理上
      開預付卡4張之目的、由何人付款等情，被告邱煜哲理應
      會更加謹慎，以免使自己信用受到影響，應無漠不關心之
      理。
（２）且被告邱煜哲於警詢中自承：我去申辦預付卡的門市說他
      們會自己寄過去指定的地點，地點在哪裡我不知道，被告
      林映誠最後交給誰我也不知道等語（見警卷第92頁、第94
      頁）；於本院109年9月30日準備程序時稱：我和被告林映
      誠認識1年多，我是親自去幫被告林映誠辦SIM卡，申請書
      也都是我親自簽名，我沒有問他為何需要這麼多張SIM卡
      等語（見本院卷第75頁至第76頁），又被告邱煜哲於108
      年5月13日前某時申辦台灣大哥大門號預付卡4張等情，已
      如前述，被告邱煜哲與被告林映誠為認識一年多之工作夥
      伴，未見二人有何一定程度之信賴關係，其未能合理說明
      需要申請4個門號之原因，且上開預付卡4張非由其本人或
      被告林映誠親自收受，被告邱煜哲於申請時不知最後取得
      預付卡之人的真實身分，也無法控管最終取得預付卡之人
      將如何使用，仍恣意為之，對於預付卡之去向、用途未予
      聞問，毫不在意，與常情有違。是被告邱煜哲上開所辯應
      屬推諉卸責之詞，難以採信。
（３）被告邱煜哲為智慮正常之成年人，理當具有基本之智識與
      社會經驗，於提供上開具上網功能之門號預付卡4張予他
      人使用時，其本應得以預見將有遭他人用於遂行財產犯罪
      之高度可能，其主觀上對他人使用門號之目的在於供作三
      人以上共同以電子通訊、網際網路對公眾散布，而詐欺被
      害人之犯罪工具，理應有所認識，卻仍將上開預付卡4張
      透過證人游岑心提供予他人作不法使用，且其發生亦不違
      背其本意，故被告邱煜哲有幫助三人以上共同以電子通訊
      、網際網路對公眾散布而犯詐欺取財之不確定故意，堪予
      認定。且上開預付卡4張為證人林文龍犯附表所示詐欺犯
      行之際所用，已如前述，被告邱煜哲所為確實對於該詐騙
      集團實施詐欺犯罪之正犯予以助力甚明。
４、被告陸嘉偉部分：
（１）被告陸嘉偉於本院審理時固辯稱：被告林映誠說他要用SIM
      卡，我想說預付卡不會有什麼事情，不會問太多，我沒有
      想過用自己名義辦理SIM卡可能會作為犯罪工具等語（見
      本院卷第205頁至第206頁）。惟查，被告陸嘉偉於警詢時
      供稱：上開預付卡2張不是我本人去申請的，是被告林映
      誠拿我的身分證和健保卡去申辦的，申請書上面的簽名不
      是我簽的，被告林映誠只有說要拿我的身份證和健保卡去
      用，沒有說要作何用途，我不知道他有申辦門號等語；後
      於偵查中改稱：被告林映誠說要辦1個門號自用，拿我的
      身分證和健保卡去申辦門號，但發現一定要本人，所以10
      8年5月13日是我親自去幫他辦，我只辦了一個，不知道為
      何會有兩張等語；嗣於本院109年7月31日準備程序時先稱
      ：被告林映誠說他要SIM卡自己用，但他不方便辦，至於
      原因是什麼我不知道，我也不知道辦了2張等語；復於本
      院109年9月30日準備程序時改稱：被告林映誠說有欠費，
      請我幫他辦SIM卡要自己用，申請書都是我親自簽名等語
      ；又於本院審理時稱：被告林映誠說他需要門號，請我幫
      他辦，但沒有說要幾張，是我自己決定幫他辦2張等語（
      見警卷第77頁至第81頁；偵卷第26頁至第27頁；本院卷第
      49頁、第75頁至第76頁、第205頁）。被告陸嘉偉就是否
      親自至台灣大哥大門市找證人游岑心申辦上開預付卡2張
      乙情，於警詢先否認知情且親自為之，於偵查中坦承申辦
      1張，於本院方坦承2張預付卡均為其親自申請、簽名，且
      對於為何被告林映誠不自己申辦，而要請其前往辦理之原
      因等情，前後供述矛盾不一，是其所辯是否為真，已屬有
      疑，難以遽信。
（２）被告陸嘉偉行為時為智慮正常、具備通常事理能力之成年
      人，對於一般人均可任意向電信業者申請門號，且一人可
      於不同之電信公司申請複數門號使用，若有人無正當理由
      不以自己名義申請門號使用，反而向他人借用門號供己使
      用，對於該門號可能供詐騙集團為詐欺犯行等不法目的使
      用當會有所懷疑，被告陸嘉偉雖辯稱被告林映誠係因為欠
      費無法辦理門號，所以其才自己決定幫忙辦2張預付卡等
      語（見本院卷第205頁），然縱使於某一電信公司有欠費
      ，仍可至其他電信公司申辦，且被告陸嘉偉對於被告林映
      誠究竟於哪幾家電信公司有欠費未加以詢問等情，為被告
      陸嘉偉所自承（見本院卷第76頁），而被告陸嘉偉於偵查
      中亦供稱其申辦時並未付錢，被告林映誠說他會搞定等語
      （見偵卷第27頁），若被告陸嘉偉所辯屬實，被告林映誠
      之經濟條件及信用狀況應不佳，其豈有未對於被告林映誠
      欠費情況進一步詢問，即逕自以自己名義為其申辦門號預
      付卡之理。另衡諸常情，被告林映誠應有告知其申辦幾張
      預付卡，否則一般人有1個門號即足夠，被告陸嘉偉豈有
      可能主動申辦1張以上之預付卡並於申請書上簽名，而毫
      無疑問，遑論其於本案偵查之初，係完全否認上開預付卡
      2張為其本人申辦。被告陸嘉偉未能合理說明為何被告林
      映誠不以自己名義申辦門號預付卡，且需一張以上之預付
      卡，並隨意交付所申辦之門號預付卡予他人，放任上開門
      號無法為自己所掌握。依其個人社會經驗，於提供上開具
      上網功能之門號預付卡2張予他人使用時，本應得以預見
      將有遭他人用於遂行財產犯罪之高度可能，其主觀上對他
      人使用門號之目的在於供作三人以上共同以電子通訊、網
      際網路對公眾散布，而詐欺被害人之犯罪工具，理應有所
      認識，卻仍將上開預付卡2張透過證人游岑心提供予他人
      作為不法使用，且其發生亦不違背其本意，故被告陸嘉偉
      確有幫助三人以上共同以電子通訊、網際網路對公眾散布
      而犯詐欺取財之不確定故意，應堪認定。且上開預付卡2
      張為證人林文龍犯附表所示詐欺犯行之際所用，已如前述
      ，被告陸嘉偉所為確實對於該詐騙集團實施詐欺犯罪之正
      犯予以助力甚明。
（四）綜上所述，被告3人上開所辯各節，均屬事後推諉卸責之
      詞，不足採信，本案事證已臻明確，該被告3人犯行均堪
      認定，自均應依法論科。
二、論罪科刑：
(一)按刑法上之幫助犯，係對於犯罪與正犯有共同之認識，以幫
    助之意思，對於正犯資以助力，而未參與犯罪行為者而言，
    如未參與實行構成要件之行為，且係出於幫助之意思，提供
    助力，即屬幫助犯，而非共同正犯（最高法院49年度台上字
    第77號判決可資參照）。被告林映誠受證人林文龍委託，再
    由被告邱煜哲、陸嘉偉申辦上開預付卡，透過不知情之證人
    游岑心交予使用，並非直接向告訴人施以欺罔之詐術行為，
    亦無證據證明被告3人係以正犯而非以幫助犯之犯意為之，
    是核被告3人所為，均係犯刑法第30條第1項前段、第339條
    之4第1項第2、3款幫助三人以上共同以電子通訊、網際網路
    對公眾散布而犯詐欺取財罪。
(二)累犯之說明
１、被告林映誠前於104年間因不能安全駕駛、妨害公務案件，經
    本院以104年度交簡字第998號判決判處有期徒刑2月、2月，
    應執行有期徒刑3月確定，於105年9月6日易科罰金執行完畢
    等情，有臺灣高等法院被告前案紀錄表附卷可查，被告於有
    期徒刑執行完畢後，5年內故意再犯有期徒刑以上之罪，依
    法應為累犯。
２、按刑法第47條第1項規定：「受徒刑之執行完畢，或一部之執
    行而赦免後，5年以內故意再犯有期徒刑以上之罪者，為累
    犯，加重本刑至二分之一。」，而參照大法官會議解釋第77
    5號解釋文及理由書之意旨，有關累犯加重本刑部分，固不
    生違反憲法一行為不二罰原則之問題，惟其不分情節，基於
    累犯者有其特別惡性及對刑罰反應力薄弱等立法理由，一律
    加重最低本刑，致生行為人所受之刑罰超過其所應負擔罪責
    之個案，不符憲法罪刑相當原則，牴觸憲法第23條比例原則
    。於此範圍內，有關機關應自本解釋公布之日起2年內，依
    本解釋意旨修正之。於修正前，為避免發生上述罪刑不相當
    之情形，法院就該個案應依本解釋意旨，裁量是否加重最低
    本刑。
３、查本案被告林映誠前揭執行完畢之前案與本案犯行之罪質不
    同，犯罪手段、動機顯屬有別，難認其對於本案幫助犯加重
    詐欺取財罪之犯行具有特別惡性，雖於5年內再犯本案，尚
    不足以認其有刑罰反應力薄弱之情，且其所犯幫助加重詐欺
    取財罪之法定刑度範圍內，審酌各項量刑事由後，已足以充
    分評價被告所應負擔罪責，尚無加重之必要，爰不加重其最
    低本刑，以符罪刑相當原則及比例原則。
(三)又被告3人均係基於幫助之犯意而為非屬詐欺取財犯行之構
    成要件行為，為幫助犯，爰依刑法第30條第2項規定減輕其
    刑。
(四)爰以行為人之責任為基礎，審酌被告林映誠指示被告邱煜哲
    、陸嘉偉提供其所有行動電話門號預付卡予他人使用，導致
    他人用以作為詐騙之工具，影響社會正常交易安全，致使犯
    罪追查趨於複雜，間接助長詐騙犯行之犯罪動機、目的、手
    段及造成被害人財產法益之侵害程度，且迄今未與被害人達
    成和解及彌補被害人之損失，犯後矢口否認犯行之犯後態度
    ，兼衡被告林映誠國中畢業之智識程度，之前從事旅遊業，
    家中有父母哥哥姐姐；被告邱煜哲前無其他犯罪紀錄之素行
    、國中畢業之智識程度，目前從事鐵工，家中有父母及一個
    姐姐；被告陸嘉偉前無其他犯罪紀錄之素行、高職畢業之智
    識程度，現在無業，之前從事保全工作，一人獨住等一切情
    狀，分別量處如主文所示之刑。
三、沒收部分：被告邱煜哲、陸嘉偉分別提供之預付卡4張、2張
    ，業經交付證人林文龍及其所屬詐騙集團成員使用，被告邱
    煜哲、陸嘉偉已失其支配、處分權能，非屬被告邱煜哲、陸
    嘉偉所有之物，且上開預付卡6張因本案業遭查獲，應無可
    能再為詐騙集團成員實施詐欺取財犯罪所用，而欠缺刑法上
    重要性，爰不予宣告沒收，併予敘明。
據上論斷，應依刑事訴訟法第299條第1項前段，刑法第30條、第
339條之4第1項第2、3款、第47條第1項，刑法施行法第1條之1第
1項，判決如主文。
本案經檢察官蔡豐宇提起公訴，檢察官周建興、張學翰到庭執行
職務。
中　　華　　民　　國　 110　　年　　3 　　月　　24　　日
                  刑事第二庭  審判長法  官  王耀興
                                    法  官  林惠玲
                                    法  官  游皓婷
以上正本證明與原本無異。
如不服本判決應於收受送達後二十日內向本院提出上訴書狀，並
應敘述具體理由；其未敘述上訴理由者，應於上訴期間屆滿後二
十日內向本院補提理由書(均須按他造當事人之人數附繕本)「切
勿逕送上級法院」。
                                    書記官  李惠茹
中　　華　　民　　國　 110　　年　　3 　　月　　24　　日
附錄所犯法條：
中華民國刑法第339條之4
犯第 339 條詐欺罪而有下列情形之一者，處 1 年以上 7 年以
下有期徒刑，得併科 1 百萬元以下罰金：
一、冒用政府機關或公務員名義犯之。
二、三人以上共同犯之。
三、以廣播電視、電子通訊、網際網路或其他媒體等傳播工具，
    對公眾散布而犯之。
前項之未遂犯罰之。